【裁判字號】    89,易,1713
【裁判日期】    900717
【裁判案由】    詐欺
【裁判全文】
臺灣屏東地方法院刑事判決                        八十九年度易字第一七一三號
    公  訴  人  臺灣屏東地方法院檢察署檢察官
    被      告  甲○○
右列被告因詐欺案件，經檢察官提起公訴（八十九年度偵字第六一九二號），
本院判決如左：
    主  文
甲○○無罪。
    理  由
一、公訴意旨略以：甲○○曾於民國（下同）八十八年十一月二十九日因偽造文書案
    件，經法院判處有期徒刑三月確定；又於八十八年十一月三十日因偽造文書案件
    ，經法院判處有期徒刑十月確定，嗣經合併定應執行刑，於八十九年六月二十五
    日均執行完畢。猶不思悔改，復意圖為自己不法之所有，於八十九年九月二十六
    日二十時三十分許，在屏東縣潮州鎮○○里○○路四０二號，以代購國際牌行動
    電話三支為由，致使乙○○不疑有詐而陷於錯誤，向友人丙○○借得新台幣（下
    同）一萬三千元後，連同其所有之現金一萬二千元，合計二萬五千元，悉數交予
    甲○○，言明於翌日交貨，詎甲○○於收受上述款項後，即逃匿無蹤，事後乙○○始悉受騙。因認被告涉犯刑法第三百三十九條第一項之罪嫌。並以告訴人乙○○指訴、證人丙○○證述為其論據。
二、按犯罪事實應依證據認定之，無證據不得推定其犯罪事實；又不能證明被告犯罪
    者，應諭知無罪之判決，刑事訴訟法第一百五十四條、第三百零一條第一項分別
    定有明文。又認定不利於被告之事實，須依積極證據，苟積極證據不足為不利於
    被告事實之認定時，即應為有利於被告之認定，更不必有何有利之證據（最高法
    院三十年上字第八一六號判例參照）。次按刑法第三百三十九條第一項之詐欺罪
    ，須行為人施用詐術，致他人陷於錯誤而為財物之交付始可，如行為人並未施用
    詐術，或其所用方法不能認係詐術，亦不致使人陷於錯誤，即均與該條之構成要
    件有間（最高法院四十六年度臺上字第二六０號判例參照）。至於民事債務當事
    人間，若有未依債務本旨履行給付之情形，在一般社會經驗而言，原因非一；其
    因不可歸責之事由無法給付，或因合法得對抗他造主張抗辯而拒絕給付，甚至債
    之關係成立後，始行惡意遲延給付，皆有可能，非必出於自始無意給付之詐欺犯
    罪一端；又刑事被告依法不負自證無罪之義務，故在別無積極證據之情形下，自
    難違反刑事訴訟法第一百五十四條之規定，以被告單純債務不履行之狀態，推定
    被告自始即有不法所有之意圖而施用詐術。
三、訊據被告甲○○堅決否認有何詐欺犯行，辯稱：我要賣給乙○○的手機是要向報
    紙上登廣告的人調貨，他說ＧＤ－九二手機一支四千元，而且還買三送一，我給
    他錢的時候叫我等一下，他有給我一支爛手機，後來他人就跑掉了，我不知怎麼
    辦，我有打電話聯絡告訴人，而且我已把錢還給他們了等語。經查告訴人乙○○
    於警訊中指稱：「甲○○經我同事綽號小靜之介紹跟甲○○買三個國際牌手機，
    約定新台幣二萬五千元...，惟甲○○拿錢後避不見面」「跟甲○○買手機之前
    均未見過面，跟他沒認識，亦無糾紛」「他說不用收據，亦說：我剛假釋出獄，
    希望我給他一個機會」等語，於本院指稱：「（問：你們如何認識被告？）是朋
    友何玉萍介紹的。他以前有跟他買過手機，我看了不錯才想要跟他買。他說叫我
    買三支會算我便宜一些。我才介紹顏先生去買一支，我有看到何玉萍向被告買的
    手機，我們已經和解了。我是因為朋友介紹的所以才敢跟他買。被告是今年一月
    二十四日主動來找我們和解的」等語，告訴人丙○○於警訊指稱：「當時發生後
    ，我於二十八日與甲○○通過三次電話連絡，宣稱要還現金，可是至今甲○○避
    不見面」等語，於本院指稱：「我當時要買沒有問乙○○是向誰買的。因為是朋
    友就相信他了」等語。則被告既確係以買賣行動電話為業，且曾與告訴人乙○○
    之友人交易，甚而不諱言其甫假釋之事實，被告有何施用詐術，致告訴人陷於錯
    誤而為財物之交付即非無疑。又被告於本院通緝前即主動與告訴人達成和解並已
    償還款項，此分據告訴人等供明在卷並有和解書乙份在卷可稽，參以其所得之款
    項非鉅，是亦難認被告有何詐欺之主觀犯意。雖被告所稱之未能交貨之情事非無
    所疑，惟既無積極證據足資證明被告客觀上有具體施詐術之行為且主觀上有詐欺
    之故意及不法所有之意圖，自難入被告於詐欺罪責。此外，復查無其他積極證據
    足認被告確有公訴人所指之犯行，參諸首開判例意旨及說明，被告犯罪尚屬無法
    証明，自應為其無罪之諭知。
四、被告經合法傳喚，無正當理由而不到庭，本院認本件係應諭知無罪之案件，爰不
    待其陳述逕行判決，併此敘明。
據上論斷，應依刑事訴訟法第三百零六條、第三百零一條第一項，判決如主文。
中      華      民      國      九十      年      七      月    十七    日
                                      臺灣屏東地方法院刑事第一庭
                                          法  官    郭書豪
右正本證明與原本無異。
對於本判決如有不服應於收受送達後十日內向本院提出上訴書狀上訴於台灣高等法院
高雄分院並按他造當事人之人數附具繕本。
                                          書記官    潘豐益
中      華      民      國      九十      年      七      月    十七    日


司法院資訊處製作；財團法人民間司法改革基金會備份。
